# 权益法下顺流交易的抵销问题

提问人：taoliang85 时间：2013-06-28 11:59:11
假设A公司持有B公司20%股份，采用权益法核算，本年A公司B公司销售一批商品，售价 1000 万，成本 800 万，B公司已经将该批商品60%出售，请问抵销分录怎么做，特别是A编制合并报表是抵销营业收入与营业成本，需不要考虑出售比例

回答人：chenyiwei
回复 taoliang85 的帖子
1 、A的个别报表层面对B进行权益法核算时，需抵销的仅是未实现损益部分中对应于本企业持股比例的部分，即（1000-800 ）*40% 20%=16 。本年度权益法下确认对 B 的投资收益＝ 600 20 ％－ 16 ＝ 104 。
2 、合并报表层面的调整方法问题存在争议，其争议点在于对B公司以实现对外销售的部分对应的收入、成本是否应抵销。我个人观点是：基于权益法核算在合并报表层面属于“单行合并”的原理，应当像母子公司之间内部交易一样完整抵消全部收入和成本，而不仅仅抵消对应于未实现收益部分的收入和成本，即调整分录为： 借：营业收入 200 贷：营业成本 160 贷：投资收益 40 （其中 16 对应于期末未实现销售部分， 24 对应于以对外销售部分计入B企业的利润表时，造成B企业个别利润表中的成本虚增和利润少计的补回）

提问人：tangsan11 时间：2013-07-05 16:01:25
B公司不在A公司的合并报表范围之内，A并不合并B，为啥A编制合并报表时，需要抵销与B公司的交易。我觉得仅需要在A的个别报表考虑未实现销售。

回答人：chenyiwei
合并报表层面的权益法核算的实质是“单行合并”，建议以“单行合并”或者“one-line consolidation”为关键字搜索一下本版面，可以知道这种抵销安排的实质。

提问人：frankwf 时间：2013-07-05 16:25:32
回复 taoliang85 的帖子
肯定不是啦，成本都没有包含B公司的，凭什么抵。

回答人：chenyiwei
所抵销的成本当然不是B公司表上的成本，是A公司就该交易所确认的营业成本按股权比例计算的部分。

提问人：tangsan11 时间：2013-07-05 19:50:37
回复 tangsan11 的帖子
非常感谢陈老师，我明白了，是将顺流交易的毛利转到投资收益，其实对合并的净利润不影响，影响了收入和成本及投资收益。可以这么理解吗。

回答人：chenyiwei
可以这样理解。实际上是增补因为被投资方个别报表层面按内部交易价格计入营业成本所导致的利润虚减的影响。

提问人：taoliang85 时间：2014-04-25 15:37:22
不好意思陈老师，把这么老的帖子翻出来。 我想问，按照您所说的单行合并的思路，如果本例中B公司已将所有顺流交易取得商品对外出售，那么A公司在个别报表层面是不做调整的，而在合并报表层面A公司还是要做借：营业收入 200 贷：营业成本 160 、投资收益 40 ？ 这样的处理 现行的准则有要求吗？

回答人：chenyiwei
在B将顺流交易存货对外销售时，A在合并报表层面不需要补做收入和成本。实际上此时合并集团对外的收入和成本是在B的账面上的，只不过B不纳入合并报表范围，所以通过投资收益体现出来而已。

提问人：hunaipeng 时间：2014-04-25 17:15:14
是的，仔细想了下，没有提前确认，只是将主营业务利润换为了投资收益。

回答人：chenyiwei
合并报表层面并没有多确认收益。你可以看一下以前本版面上对顺流交易在合并报表层面调整处理的实质的分析。由于顺流交易在合并报表层面调整的科目都是利润表项目，事实上并没有虚增合并报表层面的净利润。

提问人：taoliang85 时间：2014-04-25 22:26:24
陈老师，我的意思并不是A公司要在合并报表补做收入成本。 如您在 7 楼所述，在B公司实现部分对外销售的情况下，A不应考虑对外销售的比例，在合并报表中仍然抵消“全部”200营业收入、 160 营业成本（实质就是将未实现损益部分抵消了长期股权投资，已实现的毛利转入投资收益）。而不是只考虑未实现内部损益，即合并报表借营业收入 80 贷营业成本 64 贷投资收益 16 。依此逻辑，在权益法下只要要发生顺流交易，无论是否存在未实现内部损益，在合并报表层面都应将 按股权比例确认的收入成本抵销全部抵销，即 不确认顺流交易中归属于自身的毛利，而是确认为投资收益。这样理解对吗？

回答人：chenyiwei
可以这样理解。因为抵销后这部分毛利的实现是通过联营企业对外销售，所以通过投资收益确认。

提问人：Deyang 时间：2014-04-26 15:43:15
我倒是偏向于注会教材给出的
借：营业收入 80 （ 1000 0.4 0.2 贷：营业成本 64 （ 800 0.4 0.2 投资收益 16∵ 1000 的收入中有20%是因关联关系而形成的交易应该抵消，而对于剩下的 800 ，应视同市场商业行为。 而如你那样全额抵消，是不是反而未反映出商业实质，陈老师还请指教。

回答人：chenyiwei
准则的讨论主要是强调按比例抵销未实现损益对应的收入、成本，但从将权益法核算的实质看作“单行合并”这一基本原则出发，只要是本企业与联营合营企业之间的交易，无论是否已实现，均应按比例抵销相应收入、成本。

提问人：huabb 时间：2014-11-12 12:17:14
陈版，关于顺流交易的处理方式，想向您请教： 假设： 甲企业于持有乙公司有表决权股份的20%，能够对乙公司生产经营施加重大影响。20×7 年，甲公司将其账面价值为 600 万元的商品以 900 万元的价格出售给乙公司。乙公司20×7 年实现净利润为1 000 万元，且对外销售该商品的30%。
那么，甲企业的会计处理有以下两种方式： ①您推荐的“单行合并”的方法： 单体报表： 借：长期股权投资——损益调整1000 20%=200 贷：投资收益 200 借：投资收益 300 70% 20%=42 （未出售部分） 贷：长期股权投资 —— 损益调整 42借：应收账款 900 营业成本 600 贷：营业收入 900 存货 600 合并报表： 借：营业收入 900 20%= 180贷：营业成本 600*20%=120 投资收益 60 （对单体报表调整分录转回42+对乙公司虚增营业成本调高 18 ）
合并后的效果： 借：长期股权投资——损益调整 158 营业成本 480 应收账款 900 贷：投资收益 218 营业收入 720 存货 600
②为什么不能采用这种方法： 单体报表： 借：长期股权投资——损益调整 1000 20%=200 贷：投资收益 200 借：长期股权投资 —— 损益调整 300 30% 20%=18 （出售部分） 贷：投资收益 18 借：投资收益 300 70% 20%=42 （未出售部分） 贷：长期股权投资 —— 损益调整 42 借：应收账款 900 营业成本 600 贷：营业收入 900 存货 600 合并报表： 借：营业收入 900 70% 20%= 126 （只抵消未出售部分） 贷：营业成本 600 70%*20%=84 投资收益 42 （对单体报表调整分录转回 42 ）
合并后的效果： 借：长期股权投资——损益调整 176 营业成本 516 应收账款 900 贷：投资收益 218 营业收入 774 存货 600

回答人：chenyiwei
为什么要做这笔借长期投资贷投资收益 18 ？你的做法相当于多加回的该 30 ％部分的毛利，结果就导致个别报表和合并报表层面的净利润都多了 18 。这是不恰当的。

提问人：huabb 时间：2014-11-13 08:29:10
那陈版，请问如果还是上面 19 楼的例子。20X8年，乙公司实现净利润 1000 万元，且对外销售该商品的40%。
那么，甲企业的会计处理： 20X8年 单体报表： 借：长期股权投资——损益调整 1000 20%=200 贷：投资收益 200 借：长期股权投资 —— 损益调整 300 40% 20%=24 （售出部分） 贷：投资收益 24 借：投资收益 300 30%*20%=18（未售出部分）
贷：长期股权投资——损益调整 18
合并报表： 借：期初未分配利润 18 贷：投资收益 18 （对单体报表调整分录转回 18 ） 合并后的效果： 借：长期股权投资——损益调整 206 期初未分配利润 18 贷：投资收益 224 这样处理正确么？

回答人：chenyiwei
合并报表层面不需要进一步的调整处理。所以最终合并层面的影响就是长期股权投资和投资收益各增加 224 ，与个别报表层面的影响一致。

回答人：chenyiwei
2008 年的单体报表中，对于截至该年末尚未出售的 30 ％部分，因为在 2007 年权益法核算时已经抵销了未实现损益的影响，所以不必再做借投资收益贷长期股权投资 18 。

提问人：cheerfullife 时间：2014-12-21 21:28:38
请问下陈老师，新版长期股权投资准则应用指南中已经删除顺流和逆流交易合并层面的处理，是否可以理解为此处简化考虑，不再合并层面进行调整？

回答人：chenyiwei
仍应继续按原先的方法，在合并报表层面对顺流和逆流交易未实现损益的抵销进行调整。

提问人：xueyou654 时间：2016-12-07 12:17:22
陈版主，您好，“2、合并报表层面的调整方法问题存在争议，其争议点在于对B公司以实现对外销售的部分对应的收入、成本是否应抵销。”请问现在这个争议解决没有啊？陈版主坚持观点有没有改变啊？

回答人：chenyiwei
这个问题后续没有进一步讨论。我个人的观点没有变化。

提问人：呼叫帮助 时间：2018-04-18 22:09:08
关于投资企业向联营企业或合营企业出售资产的顺流交易问题 甲公司将其账面价值为 600 万元的商品以 500 万元的价格出售给乙公司？ chenyiwei点评 1 、对长期股权投资事实上没有影响，可以理解为投资方以内部销售利润的形式提前从被投资企业收回了一部分投资。 2 、低于帐面价值销售如果属于资产减值损失的体现，则不作调整；否则按同一原则调整，只是金额方向相反。 陈版，您第二个回复意思没有搞清楚，您是否指导下！多谢

回答人：chenyiwei
低价出售如果是按公允价值进行的，表明资产已经减值，则不做处理；如果虽然低价出售，但资产实际未减值，此时需抵销这部分未实现亏损。

提问人：xkcore 时间：2018-06-17 09:06:21
陈版，打扰了，您说的：基于权益法核算在合并报表层面属于“单行合并”的原理，应当像母子公司之间内部交易一样完整抵消全部收入和成本，而不仅仅抵消对应于未实现收益部分的收入和成本。 投资企业与联营企业的顺流交易，如果编制合并报表，的确是全额抵消 但是在逆流交易的处理下，合并报表却是抵消未实现部分的损益，为什么呢，能帮忙解惑吗

回答人：chenyiwei
逆流交易情况下，未实现损益体现在联营企业报表中，但联营企业报表并未完整纳入合并，只是将在其权益、损益中所占的份额体现在长期股权投资和投资收益项目中。所以做不到完整抵销收入、成本。

提问人：xkcore 时间：2018-06-18 08:47:47
陈版，投资收益不就是代表联营企业的净损益份额吗，那不就可以抵消了吗，顺流交易也是把投资收益当作联营企业的营业成本啊，能详细讲讲为什么顺流可以，但是逆流不行吗 @chenyiwei

回答人：chenyiwei
顺流交易中，标的资产尚未被联营企业售出，所以这部分未实现损益并未影响到联营企业自身的营业成本，故合并报表层面不应对来自该联营企业的投资收益进行调整。类似问题版面上讨论过很多，我也分析过，请自行搜索。

提问人：xkcore 时间：2018-06-19 07:06:50
陈版，您之前的回复；”逆流交易情况下，未实现损益体现在联营企业报表中，但联营企业报表并未完整纳入合并，只是将在其权益、损益中所占的份额体现在长期股权投资和投资收益项目中。所以做不到完整抵销收入、成本." 但是可以用投资收益代替联营企业的净损益啊，逆流为什么不像顺流交易那样，合并报表一方面调减卖出方的成本收入，一方面调减买入方的成本，就是为什么不能全额抵消啊

回答人：chenyiwei
卖方（联营企业）的成本和收入等具体项目并未直接体现在投资方利润表中，只是将其净利润按比例体现为投资收益，这样的结果必然只是在投资方权益法核算中调整未实现损益影响，与顺流交易不同。

提问人：xkcore 时间：2018-06-19 19:40:14
陈版，恕我愚钝，您的回答：卖方（联营企业）的成本和收入等具体项目并未直接体现在投资方利润表中，只是将其净利润按比例体现为投资收益，这样的结果必然只是在投资方权益法核算中调整未实现损益影响。为什么只是调整未实现损益，难道在投资方的合并报表上不能做这样的分录吗， 借：投资收益（代表联营方的收入和成本） 贷：营业成本 这样为什么不行呢

回答人：chenyiwei
经考虑，这样的处理也是恰当的，感谢补充及指正！